---
title: "Daugiamatė Statistinė Analizė Lab 2, 6 variantas"
author: "Vytautas Kraujalis"
date: '2021-11-30'
output: 
  word_document:
    toc: true 
    toc_depth: 3
    number_sections: true
    highlight: tango
---



```{r setup, include=FALSE}
knitr::opts_chunk$set(echo = TRUE, warning = FALSE, message = FALSE)
```

# Required packages
```{r}
library(dplyr)
library(factoextra)
library(caret)
library(glmnet)
```

# Uzd. 1
```{r}
set.seed(123)

data <- read.table("mnist.txt", sep = ",", header = T) %>% 
   filter(label %in% c(1, 3, 5, 7)) # 6 var.: 1357
```

# Uzd. 2
```{r}
spausdinti_grafika <- function(skaicius, kuri_irasa){
   image(t(matrix(data %>% filter(label == skaicius) %>% slice(kuri_irasa) %>% select(-label) %>% t() %>% as.vector(), 28, byrow = T))[1:28, 28:1])
}

# vienetai:
png(file = "vienetai.png", width = 1200, height = 850)
par(mfrow=c(2,2))
spausdinti_grafika(1, 1)
spausdinti_grafika(1, 2)
spausdinti_grafika(1, 3)
spausdinti_grafika(1, 4)
dev.off()

# trejetai:
png(file = "trejetai.png", width = 1200, height = 850)
par(mfrow=c(2,2))
spausdinti_grafika(3, 1)
spausdinti_grafika(3, 2)
spausdinti_grafika(3, 3)
spausdinti_grafika(3, 4)
dev.off()

# penketai:
png(file = "penketai.png", width = 1200, height = 850)
par(mfrow=c(2,2))
spausdinti_grafika(5, 1)
spausdinti_grafika(5, 2)
spausdinti_grafika(5, 3)
spausdinti_grafika(5, 4)
dev.off()

# septynetai:
png(file = "septynetai.png", width = 1200, height = 850)
par(mfrow=c(2,2))
spausdinti_grafika(7, 1)
spausdinti_grafika(7, 2)
spausdinti_grafika(7, 3)
spausdinti_grafika(7, 4)
dev.off()
```

# Uzd. 3
```{r}
pca <- prcomp(data %>% select(-label), scale = FALSE)
fviz_eig(pca, ncp = 20, main = "Pagrindinių komponenčių (PC1 - PC20) dispersijos (%)", ylab = "Dispersija (%)", xlab = "Pagrindinė Komponentė")

ggsave(filename = "pca_dispersijos.png", width = 14, height = 7, units = "in", bg = "white")
```

# Uzd. 4
```{r}
pca_var <- pca$sdev^2
pca_var <- pca_var / sum(pca_var)

print(paste0("Pirmos 4 pagrindinės komponentės sumiškai savyje turi ", round(sum(pca_var[1:4]) * 100, digits = 2), "% dispersijos."))

dispersija <- 0
kiek_pca <- 0
while(dispersija < 0.9){
   kiek_pca <- kiek_pca + 1
   dispersija <- sum(pca_var[1:kiek_pca])
}

print(paste0("Tam, kad pasiektume 90% suminės dispersijos, mums reikia panaudoti pirmas ", kiek_pca, " pagrindines komponentes, su šiomis komponentinėmis, suminė dispersija sieka ", round(dispersija * 100, digits = 2), "%"))
```

# Uzd. 5
```{r}
skaitmenys <- as.factor(data$label)
fviz_pca_ind(pca,
             col.ind = skaitmenys, # color by groups
             legend.title = "Skaitmuo",
             label = "none",
             title = "PC1 ir PC2 sklaidos diagrama pagal skaitmenis"
             )

ggsave(filename = "PC_1_2_sklaida.png", width = 14, height = 7, units = "in", bg = "white")
```

# Uzd. 6

```{r}
uzpildyti_pixeliai <- data %>% 
   sapply(function(x){sum(x > 0)}) %>% 
   sort(decreasing = TRUE)

uzpildyti_pixeliai <- uzpildyti_pixeliai[uzpildyti_pixeliai / nrow(data) > 0.1]
uzpildyti_pixeliai <- uzpildyti_pixeliai[-1]
```

Kadangi yra stulpelių (pixelių), kurie jokiose eilutėse nebūna užpildyti, atfiltruosim tik tuos stulpelius, kurių užpildyti (reikšmė > 0) bent 10% iš stebėjimų. Iš gautų stulpelių atrinksime atsitiktines 3 poras ir atvaizduosime grafiškai.

Atrenkam 6 atsitiktinius stulpelius:
```{r}
atsitiktines_poros <- sample(names(uzpildyti_pixeliai), 6, replace = F)
```

Atvaizduojame 3 atsitiktines poras:
```{r}
atsitiktiniai_data <- data %>% 
   select(all_of(atsitiktines_poros), label) %>% 
   mutate(label = as.factor(label))
atsitiktiniai_data_colnames <- colnames(atsitiktiniai_data)
colnames(atsitiktiniai_data) <- c("V1", "V2", "V3", "V4", "V5", "V6", "label")

atsitiktiniai_data %>% 
   ggplot(aes(x = V1, y = V2, color = label)) +
   geom_point() +
   xlab(atsitiktiniai_data_colnames[1]) +
   ylab(atsitiktiniai_data_colnames[2])

ggsave(filename = "atsitiktines_sklaidos_1.png", width = 14, height = 7, units = "in", bg = "white")

atsitiktiniai_data %>% 
   ggplot(aes(x = V3, y = V4, color = label)) +
   geom_point() +
   xlab(atsitiktiniai_data_colnames[3]) +
   ylab(atsitiktiniai_data_colnames[4])

ggsave(filename = "atsitiktines_sklaidos_2.png", width = 14, height = 7, units = "in", bg = "white")

atsitiktiniai_data %>% 
   ggplot(aes(x = V5, y = V6, color = label)) +
   geom_point() +
   xlab(atsitiktiniai_data_colnames[5]) +
   ylab(atsitiktiniai_data_colnames[6])

ggsave(filename = "atsitiktines_sklaidos_3.png", width = 14, height = 7, units = "in", bg = "white")
```

# Uzd. 7
```{r}
data <- data %>% 
   filter(label %in% c(1, 3)) %>% 
   mutate(label = as.factor(label))

pca <- prcomp(data %>% select(-label), scale = FALSE)

data_pcs <- pca$x %>% 
   bind_cols(label = data$label)

# 2 klasių tikslumo ištraukimui iš sumaišymo matricos
classAcc <- function(confusionMatrix) {
  class1 <- round(confusionMatrix$table[1, 1] / sum(confusionMatrix$table[, 1]) * 100, 1)
  class2 <- round(confusionMatrix$table[2, 2] / sum(confusionMatrix$table[, 2]) * 100, 1)
  bendras <- confusionMatrix$overall["Accuracy"] * 100
  acc <- c(class1, class2, bendras)
  names(acc) <- c(colnames(confusionMatrix$table), "Bendras")
  return(acc)
}

# Susidarom list'ą su 20 formulių
formules <- NULL
formules[[1]] <- "label ~ PC1"
for(i in 2:20){
   formules[[i]] <- "label ~ PC1"
   for(j in 2:i){
      formules[[i]] <- paste0(formules[[i]], " + PC", j)
   }
}

formules <- lapply(formules, as.formula)
```

```{r}
tikslumai <- NULL
for(i in 1:20){
   glm <- glm(formula = formules[[i]], data = data_pcs, family = "binomial")
   prob_pred = predict(glm, type = "response", newdata = data_pcs %>% select(-label))
   y_pred = ifelse(prob_pred > 0.5, 3, 1) %>% 
      as.factor()
   confusion_matrix <- confusionMatrix(y_pred, data_pcs$label)
   tikslumai[[i]] <- classAcc(confusion_matrix)
}


tikslumai_data <- do.call(rbind.data.frame, tikslumai) %>% 
   bind_cols(kiek_pca = 1:20)
colnames(tikslumai_data) <- c("skaitmuo_1", "skaitmuo_3", "bendras", "kiek_pca")


tikslumai_data %>% 
   tidyr::pivot_longer(c(-kiek_pca), names_to = "Kieno Tikslumas", values_to = "Tikslumas") %>% 
   ggplot(aes(x = kiek_pca, y = Tikslumas, color = `Kieno Tikslumas`)) +
   geom_line() +
   theme_minimal() +
   xlab("Pagrindinių Komponenčių Kiekis") +
   ylab("Tikslumas (%)")

ggsave(filename = "tikslumas_pca.png", width = 14, height = 7, units = "in", bg = "white")


glm <- glm(label ~ ., data = data_pcs[,c(1:20, 785)], family = "binomial")
glm_tuscias <- glm(label ~ 1, data = data_pcs, family = "binomial")
# Forward
forward_glm <- step(glm_tuscias, direction = "forward", scope = formula(glm), trace=0)
summary(forward_glm)

forward_glm$anova

formules_forward <- NULL
formules_forward[[1]] <- "label ~ PC1"
for(i in 3:nrow(forward_glm$anova)){
   formules_forward[[i-1]] <- paste0(formules_forward[[i-2]], forward_glm$anova[i,1])
}

formules_forward <- lapply(formules_forward, as.formula)


tikslumai_forward <- NULL
for(i in 1:length(formules_forward)){
   glm <- glm(formula = formules_forward[[i]], data = data_pcs, family = "binomial")
   prob_pred = predict(glm, type = "response", newdata = data_pcs %>% select(-label))
   y_pred = ifelse(prob_pred > 0.5, 3, 1) %>% 
      as.factor()
   confusion_matrix <- confusionMatrix(y_pred, data_pcs$label)
   tikslumai_forward[[i]] <- classAcc(confusion_matrix)
}


tikslumai_forward_data <- do.call(rbind.data.frame, tikslumai_forward) %>% 
   bind_cols(kiek_pca = 1:length(formules_forward))
colnames(tikslumai_forward_data) <- c("skaitmuo_1", "skaitmuo_3", "bendras", "kiek_pca")


tikslumai_forward_data %>% 
   tidyr::pivot_longer(c(-kiek_pca), names_to = "Kieno Tikslumas", values_to = "Tikslumas") %>% 
   ggplot(aes(x = kiek_pca, y = Tikslumas, color = `Kieno Tikslumas`)) +
   geom_line() +
   theme_minimal() +
   xlab("Pagrindinių Komponenčių Kiekis") +
   ylab("Tikslumas (%)")

ggsave(filename = "tikslumas_pca_forward.png", width = 14, height = 7, units = "in", bg = "white")
```

# Uzd. 8
```{r}
forward_glm$anova$Step
```

# Uzd. 9
```{r}
atsitiktines_originalios_poros <- sample(names(uzpildyti_pixeliai), 20, replace = F)

formules_originalios <- NULL
formules_originalios[[1]] <- paste0("label ~ ", atsitiktines_originalios_poros[1])
for(i in 2:length(atsitiktines_originalios_poros)){
   formules_originalios[[i]] <- paste0(formules_originalios[[i-1]], "+", atsitiktines_originalios_poros[i])
}

formules_originalios <- lapply(formules_originalios, as.formula)

tikslumai_originalios <- NULL
for(i in 1:length(formules_originalios)){
   glm <- glm(formula = formules_originalios[[i]], data = data, family = "binomial")
   prob_pred = predict(glm, type = "response", newdata = data %>% select(-label))
   y_pred = ifelse(prob_pred > 0.5, 3, 1) %>% 
      as.factor()
   confusion_matrix <- confusionMatrix(y_pred, data$label)
   tikslumai_originalios[[i]] <- classAcc(confusion_matrix)
}


tikslumai_originalios_data <- do.call(rbind.data.frame, tikslumai_originalios) %>% 
   bind_cols(kiek_pozymiu = 1:length(formules_originalios))
colnames(tikslumai_originalios_data) <- c("skaitmuo_1", "skaitmuo_3", "bendras", "kiek_pozymiu")


tikslumai_originalios_data %>% 
   tidyr::pivot_longer(c(-kiek_pozymiu), names_to = "Kieno Tikslumas", values_to = "Tikslumas") %>% 
   ggplot(aes(x = kiek_pozymiu, y = Tikslumas, color = `Kieno Tikslumas`)) +
   geom_line() +
   theme_minimal() +
   xlab("Atsitiktinių Požymių Kiekis") +
   ylab("Tikslumas (%)")

ggsave(filename = "tikslumas_originalios.png", width = 14, height = 7, units = "in", bg = "white")
```

# Uzd. 10
```{r}
glm <- glm(label ~ ., data = data %>% select(all_of(atsitiktines_originalios_poros), label), family = "binomial")
glm_tuscias <- glm(label ~ 1, data = data, family = "binomial")
# Forward
originalios_forward_glm <- step(glm_tuscias, direction = "forward", scope = formula(glm), trace=0)
summary(originalios_forward_glm)

originalios_forward_glm$anova

formules_originalios_forward <- NULL
formules_originalios_forward[[1]] <- paste0("label ~ ", originalios_forward_glm$anova[2,1])
for(i in 3:nrow(originalios_forward_glm$anova)){
   formules_originalios_forward[[i-1]] <- paste0(formules_originalios_forward[[i-2]], originalios_forward_glm$anova[i,1])
}

formules_originalios_forward <- lapply(formules_originalios_forward, as.formula)


tikslumai_originalios_forward <- NULL
for(i in 1:length(formules_originalios_forward)){
   glm <- glm(formula = formules_originalios_forward[[i]], data = data, family = "binomial")
   prob_pred = predict(glm, type = "response", newdata = data %>% select(-label))
   y_pred = ifelse(prob_pred > 0.5, 3, 1) %>% 
      as.factor()
   confusion_matrix <- confusionMatrix(y_pred, data$label)
   tikslumai_originalios_forward[[i]] <- classAcc(confusion_matrix)
}


tikslumai_originalios_forward_data <- do.call(rbind.data.frame, tikslumai_originalios_forward) %>% 
   bind_cols(kiek_pozymiu = 1:length(formules_originalios_forward))
colnames(tikslumai_originalios_forward_data) <- c("skaitmuo_1", "skaitmuo_3", "bendras", "kiek_pozymiu")


tikslumai_originalios_forward_data %>% 
   tidyr::pivot_longer(c(-kiek_pozymiu), names_to = "Kieno Tikslumas", values_to = "Tikslumas") %>% 
   ggplot(aes(x = kiek_pozymiu, y = Tikslumas, color = `Kieno Tikslumas`)) +
   geom_line() +
   theme_minimal() +
   xlab("Atsitiktinių Požymių Kiekis") +
   ylab("Tikslumas (%)")

ggsave(filename = "tikslumas_originalios_forward.png", width = 14, height = 7, units = "in", bg = "white")
```

# Uzd. 11
```{r}
tikslumai_data
tikslumai_forward_data
tikslumai_originalios_data
tikslumai_originalios_forward_data


tikslumai_visi <- data.frame(
   Bendras_Tikslumas = c(tikslumai_data$bendras, tikslumai_forward_data$bendras, tikslumai_originalios_data$bendras, tikslumai_originalios_forward_data$bendras),
   Kiek_Pozymiu = c(tikslumai_data$kiek_pca, tikslumai_forward_data$kiek_pca, tikslumai_originalios_data$kiek_pozymiu, tikslumai_originalios_forward_data$kiek_pozymiu),
   Atvejis = c(rep("PCA su atsitiktinėm PC", nrow(tikslumai_data)), rep("PCA su forward metodu", nrow(tikslumai_forward_data)), rep("Atsitiktiniai požymiai", nrow(tikslumai_originalios_data)), rep("Atsitiktiniai požymiai forward metodu", nrow(tikslumai_originalios_forward_data)))
)

tikslumai_visi %>% 
   ggplot(aes(x = Kiek_Pozymiu, y = Bendras_Tikslumas, color = Atvejis)) +
   geom_line() +
   theme_minimal() +
   xlab("Požymių Kiekis") +
   ylab("Bendras Tikslumas (%)")

ggsave(filename = "tikslumas_visu.png", width = 14, height = 7, units = "in", bg = "white")
```

# Uzd. 12
```{r}
lasso_L1 <- glmnet(data %>% select(-label), data$label, family = "binomial", alpha = 1)
ridge_L2 <- glmnet(data %>% select(-label), data$label, family = "binomial", alpha = 0)

png(file = "lasso_l1.png", width = 1200, height = 850)
plot(lasso_L1, label=TRUE,xvar="lambda", main="Lasso L1")
dev.off()

png(file = "ridge_l2.png", width = 1200, height = 850)
plot(ridge_L2,label=TRUE,xvar="lambda", main="Ridge L2")
dev.off()


lasso_L1_pca <- glmnet(data_pcs %>% select(-label), data_pcs$label, family = "binomial", alpha = 1)
ridge_L2_pca <- glmnet(data_pcs %>% select(-label), data_pcs$label, family = "binomial", alpha = 0)

png(file = "lasso_l1_pca.png", width = 1200, height = 850)
plot(lasso_L1_pca, label=TRUE,xvar="lambda", main="Lasso L1")
dev.off()

png(file = "ridge_l2_pca.png", width = 1200, height = 850)
plot(ridge_L2_pca, label=TRUE,xvar="lambda", main="Ridge L2")
dev.off()
```

```{r}
lambdas <- lasso_L1$lambda

lambda <- NULL

for(i in 1:length(lambdas)){
   lassoCoef = coef(lasso_L1, s = lambdas[i])
   nonzero_coef = lassoCoef[lassoCoef[,1] != 0,]
   if(length(nonzero_coef) - 1 == 10){
      lambda <- lambdas[i]
      break
   }
}



lassoCoef <- coef(lasso_L1, s = lambda)
lassoCoef <- lassoCoef[lassoCoef[,1] != 0,]
lambda
lassoCoef
```

```{r}
lambdas <- lasso_L1_pca$lambda

lambda_pca <- NULL

for(i in 1:length(lambdas)){
   lassoCoef = coef(lasso_L1_pca, s = lambdas[i])
   nonzero_coef = lassoCoef[lassoCoef[,1] != 0,]
   if(length(nonzero_coef) - 1 == 10){
      lambda_pca <- lambdas[i]
      break
   }
}



lassoCoef <- coef(lasso_L1_pca, s = lambda_pca)
lassoCoef <- lassoCoef[lassoCoef[,1] != 0,]
lambda_pca
lassoCoef
```















